臺灣臺中地方法院刑事判決　　　　　　　95年度訴字第3468號
公　訴　人　臺灣臺中地方法院檢察署檢察官
被　　　告　乙○○
　　　　　　　　　　1號6樓
　　　　　　　　　　現另案於台灣台中女子監獄執行中
選任辯護人　張居德　律師
上列被告因違反毒品危害防制條例案件，經檢察官提起公訴（94
年度偵字第12983號），本院判決如下：
    主    文
乙○○被訴意圖販賣而持有第一級毒品部分免訴；被訴意圖販賣
而持有第二級毒品部分無罪。
    理    由
一、公訴意旨略以：被告乙○○（綽號「統仔」、「大頭」）與
    同案被告甲○○（由本院另行審結）為男女朋友，被告乙○
    ○明知海洛因、安非他命分別為毒品危害防制條例第2條第2
    項第1款、第2款所稱之第一、二級毒品，非經許可不得販賣
    ，詎竟與甲○○基於販賣第二級毒品以營利之犯意聯絡，於
    94年8月3日下午18時許，在台中市○○區○○街140號2樓，
    查獲甲○○所販入持有欲販賣之第二級毒品安非他命16包（
    含袋重共計302.98公克；另被告乙○○基於販賣第一級毒品
    以營利之意圖，於同上時間、地點，經警查獲持有第一級毒
    品海洛因7小包（含袋重共計30.5公克）。經警於上開時、
    地查獲，並扣得0000000000、0000000000電話門號SIM卡2
    張，被告乙○○所持有海洛因毒品7小包（含袋重共計30.5
    公克）、同案被告甲○○所持有之安非他命16包（含袋重共
    計301. 9公克）、電子磅秤1台、鋁製分裝杓1支、玻璃吸食
    球3個、安非他命吸食器1個、安非他命分裝杓4支、分裝夾
    鏈袋300個等物，因認被告乙○○涉犯毒品危害防制條例第5
    條第1項之意圖販賣而持有第一級毒品罪，並追加起訴被告
    乙○○涉嫌共犯同條例第5條第2項之意圖販賣而持有第二級
    毒品罪嫌云云。
二、按犯罪事實應依證據認定之，無證據不得認定犯罪事實；不
    能證明被告犯罪者，應諭知無罪之判決，刑事訴訟法第154
    條第2項、第301條第1項分別定有明文；又認定不利於被告
    之事實，須依積極證據，苟積極證據不足為不利於被告事實
    之認定時，即應為有利於被告之認定，更不必有何有利之證
    據（最高法院30年上字第816號判例參照）。再者，刑事訴
    訟法第161條第1項規定：檢察官就被告犯罪事實，應負舉證
    責任，並指出證明方法。因此，檢察官對於起訴之犯罪事實
    ，應負提出證據及說服之實質舉證責任。倘其所提出之證據
    ，不足為被告有罪之積極證明，或其指出證明之方法，無從
    說服法院以形成被告有罪之心證，基於無罪推定之原則，自
    應為被告無罪判決之諭知（最高法院92年台上字第128號判
    例參照）。另案件曾經判決確定者，應諭知免訴之判決，刑
    事訴訟法第302條第1款亦有明規定，檢察官先起訴被告施用
    第一級毒品罪，後起訴其販賣第一級毒品罪，原判決綜合卷
    內證據資料，認不能證明被告有販賣海洛因及意圖販賣海洛
    因之犯行，已詳敘其認定之理由，因認本件被告非法持有43
    包毒品海洛因之基本社會事實相同，且與該案犯罪時間、地
    點、扣案之毒品均相同，顯係同一案件，其施用毒品罪既已
    經判決確定，檢察官就同一案件再行起訴其販賣毒品罪，自
    非合法，原判決撤銷第一審論處被告持有毒品罪之判決，改
    判諭知免訴，並無違誤，有最高法院95年台上字第3772號判
    決意旨可資參照。
三、免訴部分：（即被告乙○○被訴意圖販賣而持有第一級毒品
    部分）：
  (一)公訴人認被告乙○○涉犯上開罪嫌，無非以被告坦承扣案海
    洛因為其所有之物，及查扣之海洛因多達7包，且依據通訊
    監察譯文，被告使用「0000000000號」、「0000000000號」
    、「0000000000號」、「0000000000號」等4支行動電話販
    賣海洛因等為主要論據。訊據被告乙○○固坦承於94年8月3
    日18時許，在其男友甲○○位於台中市○○區○○街140號2
    樓住處，為警查扣持有第一級毒品海洛因等情，惟堅決否認
    有販賣或意圖販賣而持有海洛因之行為，辯稱：查獲之第一
    級毒品海洛因係供己施用等語；經查：
  被告為警查獲時，固扣得其持有之白色粉末7包，經送請法
    務部調查局鑑定結果，僅其中4包含有第一級毒品海洛因成
    分，合計淨重2.20公克，空包裝總重1.66公克，純度百分之
    27.09，純質淨重0.60公克），其餘3包白色粉末均無法判定
    有毒品成分，有法務部調查局94年10月14日調科壹字第1200
    16606號鑑定通知書1紙在卷可稽（見94年度偵字第12983號
    卷第122頁，起訴書證據清單所列之該局第000000000號鑑定
    通知書，係被告於94年7月30日在台中市○○路○段10巷72弄
    107之1號1樓為警查獲時所扣得，與本案無關），其數量非
    鉅，稽之被告確有多次施用第一級毒品海洛因之前科，有台
    灣高等法院被告前案紀錄表1份在卷可佐，且其該次為警查
    獲後，採尿送驗結果，確呈嗎啡陽性反應，有中山醫學大學
    附設醫院藥物濫用檢測中心檢驗報告及委託檢驗代號與真實
    姓名對照表各1份在卷足稽（上開偵查卷第37、39頁），其
    顯有長期施用毒品海洛因之習性，則被告所辯扣案之海洛因
    係供其施用，即非全然無稽。
  又被告供稱每次施用海洛因係以摻在香菸中吸食的方式為之
    ，每次份量約1小杓，1次約用1包，扣案4包海洛因1天就可
    以用完等語（本院卷第81頁）。而海洛因一般使用量為每4
    小時施用5至10毫克（係指純質），成癮者1天使用量甚至可
    高達200毫克，推估之最低致死劑量為200毫克（即0.2公克
    ），若單次使用超過該劑量，即有致命的可能，惟久用成癮
    者會產生耐藥性，其程度依個人體質、使用頻率與接觸時間
    之長短等因素而異，可使其致死劑量增至數倍或10倍以上，
    此經行政院衛生署管制藥品管理局以93年12月22日管宣字第
    0930012251號函述綦詳，本件被告自93年起即有施用海洛因
    之惡習，曾於93年7月9日經觀察、勒戒出所，又分別於93
    年11月29日、94年7月30日及本件94年8月3日暨95年2月14日
    等多次因施用海洛因遭警查獲等情，有台灣高等法院被告前
    案紀錄表及本院95年訴緝字第118號判決書影本存卷可參，
    其既有長期施用海洛因行為，依前述函文所示，其對於毒品
    之耐藥性已較一般人為高；且依上開函文得知，被告為長期
    施用毒品成癮者，其耐藥性超過一般人使用劑量10數倍，並
    非無可能，本件查扣之海洛因純質淨重0.6公克，僅上開學
    理上致死劑量之3倍，則被告供稱扣案4包海洛因1天就可以
    用完等語，難認與事理有違。
  又公訴人雖認被告使用「0000000000號」、「0000000000號
    」、「0000000000號」、「0000000000號」，並以上開電話
    之通訊監聽譯文為憑，認被告涉有意圖販賣而持有海洛因犯
    行，惟依被告與姓名年籍不詳綽號「昌哥」者於電話中提及
    ：「昌哥，你等一下來順便帶女生來」（94年度聲監續字第
    718號卷第5頁）、與不詳姓名年籍女子提及：「糖仔沒出去
    」（94年度聲監續字第562號卷第53頁）、與同案被告甲○
    ○（綽號「大頭」）提及：「幫我打電話去車行說我要換車
    ... 我哪有玻璃管，要去哪生？」（94年度聲監續字第562
    號卷第46頁）之通訊監察譯文，上揭對話中之「女生」、「
    糖仔」、「玻璃管」究否即指毒品海洛因尚非無疑；縱認前
    開對話可能牽涉毒品交易之暗語或行話，然其等對話內容並
    無販賣海洛因之時間、地點，及交易之金額，自難以被告與
    姓名年籍不詳者間不明確之監聽對話，即遽認被告有販賣或
    意圖販賣而持有第一級毒品之罪嫌。
  再者，所謂意圖販賣而持有第一級、第二級毒品者，係指被
    告購入第一級、第二級毒品之初，並非意在販賣，而係購入
    持有後始起意販賣而尚未販出者言。苟被告以營利為目的將
    第二級毒品購入，縱未販出，亦應論以販賣既遂罪，而非販
    賣未遂或意圖販賣而持有，此觀諸最高法院所著25年非字第
    123號判例意旨即明。而「意圖販賣」是該項持有第一級毒
    品之加重要件，為犯罪構成要件之一部分，自亦應憑積極及
    嚴格證據認定之，始符合罪刑法定主義之本旨，稽之全案卷
    證，無從認定被告係欲以多少價錢售出，而從中獲有多少差
    額之利益，亦未見足以認定被告如何有營利之意圖、如何販
    入、計劃如何出售牟利之積極證據。況扣案檢驗出含有毒品
    成分之4包海洛因（編號1至4號），每包重量不等（毛重各
    為1.15公克、0.3公克、1.1公克、0.75公克，見苗栗機字第
    0940001191號警卷第20頁），且未標示重量及價格，難認被
    告有持以販賣之意圖。是依公訴意旨所舉證據，徒憑被告持
    有海洛因之客觀事實，即認定被告有意圖販賣而持有毒品，
    尚屬無據。綜上所述，被告乙○○既有長期施用海洛因之行
    為，以其施用次數之多，用量之大，扣案海洛因之數量又未
    逾其個人合理施用之範圍，其辯稱扣案海洛因係供自己施用
    一節，應可採信。公訴人認被告涉犯意圖販賣而持有第一級
    毒品海洛因之犯行，即屬不能證明。
  (二)又被告施用海洛因前後必有持有海洛因之行為，其施用第一
    級毒品犯行係屬高度行為，其持有第一級毒品海洛因之低度
    行為，應為施用第一級毒品海洛因之高度行為所吸收，而不
    另論罪（最高法院91年台上字第6334號判決參照）。被告購
    買並持有上開海洛因供己施用，而其自93年11月22日起至95
    年2月14日止，連續在台中縣沙鹿鎮○○○路220之1號402室
    及台中市○○路○段10巷72弄107之1號1樓等處，施用海洛因
    多次之犯行，業經本院以95年度訴緝字第118號判處有期徒
    刑9月，並與施用第二級毒品部分合併定執行刑為有期徒刑1
    年確定，有該判決書及臺灣高等法院被告前案紀錄表在卷可
    查，該確定判決所認定之犯罪事實，已包括本件之持有海洛
    因部分，是被告此部分犯罪事實已為該案確定判決效力所及
    。揆諸上述說明，自應為免訴之判決。
  (三)至扣案第一級毒品海洛因4包，公訴人聲請宣告沒收銷燬係
    基於毒品危害防制條例第18條第1項之規定，並未說明係基
    於刑法第40條但書規定為單獨申請沒收違禁物之意旨，足認
    檢察官前揭聲請係以被告乙○○犯行經法院認定有罪時促請
    法院義務沒收銷燬之發動，尚難認定有單獨沒收違禁物之請
    求，自無庸為沒收銷燬之諭知。
四、無罪部分：（即被告乙○○被訴意圖販賣而持有第二級毒品
    部分）：
  (一)公訴人認被告乙○○涉犯上開罪嫌，無非以被告乙○○同時
    與同案被告甲○○在甲○○位於台中市○○區○○街140號2
    樓住處被查獲，並扣得安非他命16包（含袋重共計301. 9公
    克）、電子磅秤1台、鋁製分裝杓1支、玻璃吸食球3個、安
    非他命吸食器1個、安非他命分裝杓4支、分裝夾鏈袋300個
    等物，被告乙○○與甲○○為男女朋友、關係密切，應係共
    同持有上開扣案物品等為主要論據。訊據被告乙○○堅詞否
    認有與甲○○共同意圖販賣而持有甲基安非他命之行為，辯
    稱：與甲○○交往期間，僅去過台中市○○區○○街140號2
    樓2、3次，並無隨身物品放置於甲○○上開住處，扣案甲基
    安非他命等物與其無關等語。
  (二)經查：
  扣案白色晶體16包係由同案被告甲○○放置於其上開住處房
    間牆壁上之手提包內查扣，為甲○○所持有等情，業據甲○
    ○於警詢及偵訊中供述明確（上開警卷第4頁），上開白色
    晶體經送內政部警政署刑事警察局鑑定，抽取其中編號1者
    鑑定結果，確含第二級毒品甲基安非他命，有該局94年8 月
    25日刑鑑字第0940122105號函在卷可查（上開偵查卷第45頁
    ），雖被告乙○○坦承其與甲○○為男女朋友關係，然無從
    以此遽將於甲○○住處背包內查扣之甲基安非他命，認定係
    被告與甲○○所共同持有。
  再者，雖同時扣得電子磅秤1台、鋁製分裝杓1支、玻璃吸食
    球3個、安非他命吸食器1個、安非他命分裝杓4支、分裝夾
    鏈袋300個等物，然一般吸毒者之住處，往往查獲電子秤或
    多餘之分裝袋，或係供自己分裝、保存使用，亦可能係供轉
    讓他人之用，在無其他積極證據佐證下，自不能以持有電子
    秤、分裝袋，即率予認定有販賣或意圖販賣毒品之行為；況
    本件查扣地點為被告甲○○住處，除被告乙○○坦承與甲○
    ○係男女朋友關係外，公訴人未舉出任何證據證明上開扣案
    物與被告有何關連性，亦未查獲被告有何販賣之聯絡對象，
    或被告有意圖販賣甲基安非他命之積極事證。
  雖被告於上開時、地為警查獲後，採尿送驗結果，除呈嗎啡
    陽性反應，亦呈甲基安非他命陽性反應，有中山醫學大學附
    設醫院藥物濫用檢測中心檢驗報告及委託檢驗代號與真實姓
    名對照表各1份在卷足稽（上開偵查卷第37、39頁），顯見
    被告有施用甲基安非他命之行為，然其供稱施用之甲基安非
    他命購自綽號「阿國」、真實姓名年籍不詳之人等語，是無
    從認定扣案甲基安非他命係被告乙○○所持有或與被告施用
    甲基安非他命之犯行有關連性。
  綜上所述，本件扣案甲基安非他命不能認定係被告乙○○所
    持有，而公訴人所提出之證據，不足為被告被訴意圖販賣而
    持有第二級毒品犯行認定有罪之積極證明，其指出證明之方
    法，亦無從說服法院形成被告有罪之心證。此外，復查無其
    他積極確切證據，足認被告有何公訴人所指犯行，被告之犯
    行不能證明，揆諸前揭規定及判例意旨，自應就此部分為無
    罪之諭知。
據上論斷，應依刑事訴訟法第301條第1項、第302條第1款，判決
如主文。
本案經檢察官丙○○到庭執行職務。
中　　華　　民　　國　　96　　年　　1 　　月　　25　　日
                      台灣台中地方法院刑事第二庭
                         審判長法  官  林清鈞
                               法  官  許金樹
                               法  官  陳姵君
上正本證明與原本無異。
如不服本判決，應於送達後十日內向本院提出上訴狀（須附繕本
），上訴於台灣高等法院台中分院。
                                書記官  莊金屏
中　　華　　民　　國　　96　　年　　1 　　月　　25　　日
